【裁判字號】    99,簡上,31
【裁判日期】    990907
【裁判案由】    詐欺
【裁判全文】
臺灣苗栗地方法院刑事判決              99年度簡上字第31號
上  訴  人  臺灣苗栗地方法院檢察署檢察官
被      告  戊○○
上列上訴人因被告詐欺案件，不服本院苗栗簡易庭中華民國99年
3 月15日99年度苗簡字第184 號第一審判決（聲請簡易判決處刑
書案號：臺灣苗栗地方法院檢察署99年度偵字第523 號），提起
上訴，及移送併案審理（臺灣苗栗地方法院檢察署99年度偵字第
1937號、第2005號、第2270號、第2397號、第2942號，臺灣臺北
地方法院檢察署99年度偵字第6876號，臺灣高雄地方法院檢察署
99年度偵字第14563 號），本院管轄之第二審合議庭判決如下：
    主  文
原判決撤銷。
戊○○幫助犯詐欺取財罪，處有期徒刑參月，如易科罰金，以新
臺幣壹仟元折算壹日。
    事  實
一、戊○○可預見金融機構帳戶係理財之重要工具，並為個人財
    產、信用之重要表徵，如交予他人使用，可能因此供不法詐
    騙集團用以詐欺他人將款項匯入後，再加以提領之用，竟仍
    以縱收取其帳戶之人利用其帳戶持以詐欺取財，亦不違背其
    本意之不確定幫助犯意，於民國98年11月20日15時許，在苗
    栗縣公館鄉五穀休息站旁之統一超商前，以新臺幣（下同）
    4 萬元之代價，將其向中華郵政股份有限公司公館郵局申辦
    之帳號0000000-0000000 號帳戶之存摺及提款卡（含密碼）
    、印章、身分證影本等物，出售予真實姓名年籍不詳，綽號
    「小黑」之成年男子，嗣該成年男子及其所屬之詐欺集團成
    員取得上開帳戶存摺、提款卡及密碼等物後，即意圖為自己
    不法之所有，以如附表所示之詐騙方式，使附表所示之壬○○等9 人陷於錯誤，並分別於附表所示之時間將附表所示之
    金額，匯入戊○○上開公館郵局帳戶內。嗣因如附表所示之
    壬○○等人發覺有異，報警處理而查知上情。
二、案經臺北市政府警察局大安分局移請臺灣苗栗地方法院檢察
    署檢察官偵查後聲請以簡易判決處刑，及臺灣苗栗、臺北、
    高雄地方法院檢察署檢察官移送併案審理。
    理  由
一、按現行刑事訴訟法為保障被告之反對詰問權，排除具有虛偽
    危險性之傳聞證據，以求實體真實之發見，於該法第159 條
    第1 項明定被告以外之人於審判外之言詞或書面陳述，除法
    律有規定者外，不得作為證據。而刑事訴訟法第159 條之1
    至159 條之4 有傳聞法則之例外規定，且被告以外之人於審
    判外之陳述，雖不符前4 條之規定，而經當事人於審判程序
    同意作為證據，法院審酌該言詞陳述或書面陳述作成時之情
    況，認為適當者，亦得為證據；當事人、代理人或辯護人於
    法院調查證據時，知有第159 條第1 項不得為證據之情形，
    而未於言詞辯論終結前聲明異議者，視為有前項之同意，刑
    事訴訟法第159 條之5 定有明文。本案以下所引用之被告以
    外之人於審判外之陳述（含書面陳述），業經本院於準備程
    序及審理時予以提示並告以要旨，且各經檢察官、被告表示
    意見，迄於言詞辯論終結前，均未主張有刑事訴訟法第159
    條第1 項不得為證據之情形，是應視為同意作為證據，且經
    本院審酌後，無取得證據違法、欠缺供述之任意性或證據證
    明力顯然偏低等不適當之情形，認均有證據能力，合先敘明
    。
二、上開犯罪事實，業據被告戊○○於警詢、偵查中及本院審理
    時均坦承不諱，核與被害人壬○○、庚○○、乙○○、丁○○、甲○○、丙○○、己○○、辛○○、莊和於警詢時指
    述之情節相符，並有公館郵局被告前開帳戶之開戶基本資料
    、客戶歷史交易清單、相關派出所受理刑事案件報案三聯單
    、受理各類案件紀錄表、受理詐騙帳戶通報警示簡便格式表
    、內政部警政署反詐騙諮詢專線紀錄表、各被害人操作自動
    櫃員機轉帳或臨櫃匯款後取得之交易明細執據或存摺影本、
    刊登商品之拍賣網站網頁列印資料等在卷可證，足認被告之
    自白與事實相符，堪予採信。又申請開設金融帳戶並無任何
    特殊之限制，一般民眾皆能自由申請開戶，並得同時在不同
    金融機構申請多數存款帳戶使用，依一般人之社會生活經驗
    ，本可自行向金融行庫開戶，並無向他人購買帳戶之必要；
    況近來詐欺集團利用人頭帳戶施行詐騙取財之情事，業經報
    章新聞大舉報導，故苟有陌生人不以自己名義申請開戶，而
    向不特定人蒐集、收購帳戶使用，衡情應能懷疑收購帳戶之
    人目的在於作為犯罪之行為。是被告對於將自己之郵局帳戶
    存摺、提款卡（含密碼）及印章、身分證影本等物交予不相
    識之人，將有可能會被利用作為實行犯罪行為之工具乙事，
    應有所預見，竟仍輕易交付上開帳戶資料、印章、證件影本
    予姓名年籍不詳之人使用，顯見其所交付之物將供他人作為
    財產犯罪之用，並不違反其本意，其自有幫助詐欺取財之不
    確定故意甚明。從而，本案事證明確，被告犯行洵堪認定。
三、按刑法上之幫助犯，係對於犯罪與正犯有共同之認識，而以
    幫助之意思，對於正犯資以助力，而未參與實施犯罪之行為
    者而言（最高法院75年度台上字第1509號、84年度台上字第
    5998號、88年度台上字第1270號判決參照）；是以如未參與
    實施犯罪構成要件之行為，且係出於幫助之意思提供助力，
    即屬幫助犯，而非共同正犯。本案被告戊○○雖提供其所有
    上開公館郵局帳戶之存摺、提款卡、密碼等物，供詐騙集團
    成員作為詐欺取財匯款使用，惟被告單純提供帳戶供人使用
    之行為，並不等同於向被害人施以欺罔之詐術行為，且亦無
    證據證明被告有參與詐欺取財犯行之構成要件行為，被告上
    開所為，顯係對於詐欺集團成員遂行詐欺取財犯行，資以助
    力，自應論以幫助犯。是核被告所為，係犯刑法第30條第1
    項、第339 條第1 項之幫助詐欺取財罪。被告係以一提供帳
    戶資料之行為幫助詐欺集團成員先後向被害人壬○○、庚○○、乙○○、丁○○、甲○○、丙○○、己○○、辛○○、
    莊和等9 人施詐，係一行為觸犯數幫助詐欺取財罪名，應
    依刑法第55條想像競合犯之規定，從一重處斷。又被告係幫
    助犯，爰依刑法第30條第2 項之規定，按正犯之刑減輕之。
    移送併辦意旨所指被告幫助詐欺集團成員詐騙被害人庚○○
    、乙○○、丁○○、甲○○、丙○○、己○○、辛○○、莊
    和等人之犯行，雖未經檢察官聲請簡易判決處刑，然此部
    分與原聲請簡易判決處刑之事實，有想像競合犯之裁判上一
    罪關係，為聲請效力所及，本院自得併予審理，附此敘明。
四、本件被告幫助詐欺取財之犯行事證明確，原審予以論罪科刑
    ，固非無見，惟查：被告交付予詐欺集團成員之公館郵局帳
    戶，除原審認定用以幫助詐欺集團成員向被害人壬○○實施
    詐騙外，尚有用以幫助詐欺集團成員向被害人庚○○、乙○○、丁○○、甲○○、丙○○、己○○、辛○○、莊和等
    人實施詐騙，故原審未及審酌被告該部分之幫助詐欺取財犯
    行，容有未恰，檢察官既以原審未審酌尚有其餘被害人為由
    提起上訴並移送併辦，其上訴即有理由，自應由本院將原審
    判決撤銷改判。爰審酌被告本身雖未實際參與詐欺取財犯行
    ，但提供帳戶供詐欺集團使用，不僅造成執法機關不易查緝
    ，危害社會治安，助長社會犯罪風氣，更造成被害人求償困
    難，惡性非輕，惟念其犯後坦承犯行，態度尚佳，兼衡被害
    人之人數、遭詐騙之金額等一切情狀，量處如主文所示之刑
    ，併諭知易科罰金之折算標準，以資懲儆。
據上論斷，應依刑事訴訟法第455 條之1 第1 項、第3 項、第36
9 條第1 項前段、第364 條、第299 條第1 項前段，刑法第30條
、第339 條第1 項、第55條、第41條第1 項前段，刑法施行法第
1 條之1 第1 項、第2 項前段，判決如主文。
本案經檢察官黃俊鳴到庭執行職務。
中    華    民    國    99    年    9     月    7     日
                  刑事第三庭  審判長法  官  柳章峰
                                    法  官  許蓓雯
                                    法  官  顏苾涵
以上正本證明與原本無異。
本件不得上訴。
中    華    民    國    99    年    9     月    7     日
                                    書記官  涂村宇
附錄本判決論罪法條：
刑法第339條
（普通詐欺罪）
意圖為自己或第三人不法之所有，以詐術使人將本人或第三人之
物交付者，處 5 年以下有期徒刑、拘役或科或併科 1 千元以下
罰金。
以前項方法得財產上不法之利益或使第三人得之者，亦同。
前二項之未遂犯罰之。
附表：
┌──┬───┬────┬────────────┬────┐
│編號│被害人│匯款時間│詐 欺 手 法             │詐騙金額│
│    │      │        │                        │(新臺幣)│
├──┼───┼────┼────────────┼────┤
│ 1  │壬○○│98年11月│在拍賣網站上虛偽刊登出售│5,500元 │
│    │      │23日12時│PS3 遊戲機之訊息，使被害│        │
│    │      │30分許  │人陷於錯誤匯款購買，卻未│        │
│    │      │        │收到商品。              │        │
├──┼───┼────┼────────────┼────┤
│ 2  │庚○○│98年11月│在拍賣網站上虛偽刊登出售│4,000元 │
│    │      │23日12時│手機之訊息，使被害人陷於│        │
│    │      │許      │錯誤匯款購買，卻未收到商│        │
│    │      │        │品。                    │        │
├──┼───┼────┼────────────┼────┤
│ 3  │乙○○│98年11月│在拍賣網站上虛偽刊登出售│6,100元 │
│    │      │23日12時│相機之訊息，使被害人陷於│        │
│    │      │許      │錯誤匯款購買，卻未收到商│        │
│    │      │        │品。                    │        │
├──┼───┼────┼────────────┼────┤
│ 4  │丁○○│98年11月│在拍賣網站上虛偽刊登出售│4,100元 │
│    │      │23日17時│PSP 遊戲機之訊息，使被害│        │
│    │      │55分    │人陷於錯誤匯款購買，卻未│        │
│    │      │        │收到商品。              │        │
├──┼───┼────┼────────────┼────┤
│ 5  │甲○○│98年11月│在拍賣網站上虛偽刊登出售│8,000元 │
│    │      │23日13時│手機之訊息，使被害人陷於│        │
│    │      │9分許   │錯誤匯款購買，卻未收到商│        │
│    │      │        │品。                    │        │
├──┼───┼────┼────────────┼────┤
│ 6  │丙○○│98年11月│在拍賣網站上虛偽刊登出售│5,000元 │
│    │      │23日15時│折疊式腳踏車之訊息，使被│        │
│    │      │2分許   │害人陷於錯誤匯款購買，卻│        │
│    │      │        │未收到商品。            │        │
├──┼───┼────┼────────────┼────┤
│ 7  │己○○│98年11月│在拍賣網站上虛偽刊登出售│5,000元 │
│    │      │23日11時│折疊式腳踏車之訊息，使被│        │
│    │      │53分許  │害人陷於錯誤匯款購買，卻│        │
│    │      │        │未收到商品。            │        │
├──┼───┼────┼────────────┼────┤
│ 8  │辛○○│98年11月│在拍賣網站上虛偽刊登出售│4,100元 │
│    │      │23日12時│PSP 遊戲機之訊息，使被害│        │
│    │      │30分許  │人陷於錯誤匯款購買，卻未│        │
│    │      │        │收到商品。              │        │
├──┼───┼────┼────────────┼────┤
│ 9  │莊和│98年11月│在拍賣網站上虛偽刊登出售│23,100元│
│    │      │23日12時│數位單眼相機之訊息，使被│        │
│    │      │1 分許  │害人陷於錯誤匯款購買，卻│        │
│    │      │        │未收到商品。            │        │
└──┴───┴────┴────────────┴────┘

司法院資訊處製作；財團法人民間司法改革基金會備份。
